---
title: "Análise Multivariada | aula 4"
#author:  
#- "Jonatas Varella"
#- "Artur Quirino"
date: "`r Sys.Date()`"
output: html_document
header-includes:
   - \usepackage[brazil]{babel}
---

```{r setup, include=FALSE}
knitr::opts_chunk$set(echo = TRUE,
                      message = F,
                      warning = F,
                      fig.height = 4,
                      fig.width = 6,
                      fig.align = "center",
                      fig.pos='H'#,
                      #results = "asis"
                      )
```


```{r}
### Análise Multivariada
### Programa de Pós graduação em Sociologia
## Prof. Jorge Alexandre Neves
## Monitoria: Jonatas Varella 
#################################
```


```{r}
#Caso o pacote haven não esteja instalado
##install.packages("haven")

## Carregando os pacotes
library(haven)

## Lendo o banco de dados
pnad96 = read_sav("https://github.com/jonatasvarella/analisemultivariada/blob/master/PNAD96_25a60_PPGS_2019%20(1).sav?raw=true")
```

### Variáveis

`lnrenda` = Logaritmo natural do Rendimento do trabalho principal

`anosesco` = Anos de escolaridade do Morador

`racabin` = Raça binária (Brancos e amarelos = 1; Negros = 0)

`região` = Regiões do Brasil (Norte, Nordeste, Centro-Oeste, Sudeste, Sul)

### Modelo I

$$\texttt{lnrenda} = \beta_{0} + \beta_{1}\texttt{anosesco} + \beta_{2}\texttt{racabin}$$
```{r}
reg = lm(lnrenda ~ anosesco + `raçabin`, data = pnad96)
summary(reg)
coef(reg)

#Renda para Negros
exp(4.9770787)

#Renda para Brancos e Amarelos
exp(4.9770787 + reg$coefficients[3])

#Diferença entre as curvas de negros e brancos independente de escolaridade. Ou impacto da raça.
(198.9199 - 145.05)/145.05

```

#### Plotando as curvas de regressão para cada categoria de raça

```{r}
# Sem interação

##Transformando a variável raçabin em "factor" para gerar o gráfico.
pnad96$`raçabin` = as.factor(pnad96$`raçabin`)
pnad96$`raçabin` = factor(pnad96$`raçabin`, levels = c("0", "1"),
                       labels = c("Negros", "Brancos e Amarelos"))

par(mfrow=c(1,1),mar = c(4,4,2,2))

colors <- c("#00AFBB", "#00b33c")
colors <- colors[as.numeric(pnad96$`raçabin`)]


plot(pnad96$anosesco, pnad96$lnrenda, 
     frame = FALSE,
     xlab = "Anos de Escolaridade do Morador",
     ylab = "Log. Natural do rendimento do trabalho principal",
     col = colors)
abline(coef(reg)[1],coef(reg)[2], lwd=2, col="#00AFBB")
abline(coef(reg)[1]+coef(reg)[3],coef(reg)[2], lwd=2, col="#00b33c")
legend( x = 9.7, y =2.7, inset=c(-0.2,0), # horiz = TRUE, 
       legend = levels(pnad96$`raçabin`),
       col =  c("#00AFBB", "#00b33c"),
       #bg = "transparent",
       bty = "n",
       pch = 20)
```



### Modelo II | Utilizando termo interativo
$$\texttt{lnrenda} = \beta_{0} + \beta_{1}\texttt{anosesco} + \beta_{2}\texttt{racabin} + \beta_{3}(\texttt{anosesco}\times \texttt{racabin})$$

```{r}
#Criando o termo interativo 

pnad96$nova_variavel =  pnad96$anosesco * pnad96$raçabin
```

```{r}
reg2 = lm(lnrenda ~ anosesco + `raçabin` + `raçaesco`, data = pnad96)
summary(reg2)
```

```{r}
#Gráfico com interação

library(tidyverse)

ggplot(data= pnad96)+
  geom_point(aes(y = lnrenda, 
                 x = anosesco, 
                 colour= factor(raçabin)))+
  geom_smooth(aes(y = lnrenda, 
                  x = anosesco, 
                  colour = factor(raçabin)),
              method = "lm")+
  theme_classic()+
scale_color_manual(values = c("#d8b365", "#5ab4ac"), name = "Raça")+
theme(legend.background = element_rect(colour = "black"))+
  ggtitle("Renda por escolaridade, agrupado por raça")+
  xlab("Anos de Escolaridade do Morador")+
  ylab("Log. Natural do rendimento do trabalho principal")
```

### Modelo II com a variável isei88 como variável dependente

```{r}
#Sem o termo interativo

reg3 = lm(isei88 ~ anosesco + `raçabin`, data = pnad96)
summary(reg3)

#Com o termo interativo
reg4 = lm(isei88 ~ anosesco + `raçabin` + `raçaesco`, data = pnad96)
summary(reg4)

```

```{r}
#Gráfico
library(tidyverse)

ggplot(data= pnad96)+
  geom_point(aes(y = isei88, 
                 x = anosesco, 
                 colour= factor(raçabin)))+
  geom_smooth(aes(y = isei88, 
                  x = anosesco, 
                  colour = factor(raçabin)),
              method = "lm")+
  theme_classic()+
scale_color_manual(values = c("#d8b365", "#5ab4ac"), name = "Raça")+
theme(legend.background = element_rect(colour = "black"))+
  ggtitle("ISEI por escolaridade, agrupado por raça")+
  xlab("ISEI")+
  ylab("Log. Natural do rendimento do trabalho principal")
```

```
```{r, results="asis"}
library(stargazer)
stargazer(reg3,reg4,type = "html",
          intercept.bottom = F,
          covariate.labels = c("Intercept"),
          column.labels = c("Sem termo Interativo", "Com termo interativo"))

```

```{r}
reg5 = lm(isei88 ~ iseipai + `raçabin`, data = pnad96)
summary(reg5)

reg6 = lm(isei88 ~ iseipai + `raçabin` + (raçabin*iseipai), data = pnad96)
summary(reg6)

```

```{r, results = "asis"}

library(stargazer)
stargazer(reg5,reg6,type = "html",
          intercept.bottom = F,
          covariate.labels = c("Intercept"),
          column.labels = c("Sem termo Interativo", "Com termo interativo"))
```

### Modelo III | Adicionando a variável região

```{r}
##Analisando a variável regiao

#Ela é categórica? Pois deveria ser.
str(pnad96[33]) 

#Quais são os valores únicos dela?
unique(pnad96$`região`) 

#E quais são os rótulos?
attr(pnad96$`região`, "labels") 

##Recodificando os rótulos.
pnad96$`região` = as.factor(pnad96$`região`)
pnad96$`região` = factor(pnad96$`região`, levels = c("1", "2", "3", "4", "5"),
                       labels = c("Norte", "Nordeste", "Sudeste", "Sul", "Centro-Oeste"))

# Definindo a categoria de referência
pnad96$`região` <- relevel(pnad96$`região`, ref="Nordeste")
```


#### Montando o modelo de regressão

$$\texttt{lnrenda} = \beta_{0} + \beta_{1}\texttt{anosesco} + \beta_{2}\texttt{regiao}$$
```{r}

reg3 = lm(lnrenda~anosesco + `região`, data=pnad96)
summary(reg3)
```


